【裁判字號】    99,事聲,19
【裁判日期】    990204
【裁判案由】    確定訴訟費用額聲明異議
【裁判全文】
臺灣臺中地方法院民事裁定  99年度事聲字第19號
聲  明  人  徐森安
相  對  人  臺中縣政府
法定代理人  黃仲生
上列當事人間因聲請確定訴訟費用額事件，異議人就本院民國99
年1月15日98年度司聲字第1號裁定聲明異議，本院裁定如下：
    主    文
異議駁回。
聲明程序費用由聲請人負擔。
    理    由
一、聲明意旨略以：本件第一、二審拆屋還地訴訟，開庭時由法
    官發問，相對人（聲請確定訴訟費用事件之聲請人）委託律
    師當庭表示，將該基地收回另有公用。聲明人家庭自民國35
    年10月1日設籍以來，即和平、公然、繼續占有該隢至今已
    逾63年，有使用該基地之權源，另聲明人已同時向地政機關
    申請時效完成所有權及地上權登記，目號前繫屬於98年度訴
    字第380號臺中高等行政法院上訴中。相對人之律師於民事
    訴訟開庭中，明確回覆法官該基地收回另有公用，相對人之
    身分為地方政府並非私人，其拆屋還地訴求應先依行政類法
    規辦理，並非依民事訴訟法規處理。本案清水鎮○○路454
    號還地之辦理，相對人早於84年9月7日84府地權字第226384
    號辦理其第一次徵收；相對人若據以第二次拆屋還地，應依
    土地徵收條例第1款規定，保障私人財產而優先適用本案；
    應續依土地徵收條例第24條第1項、第31條第1項、第34條第
    1項第2款，辦理未徵收經登記建物改良物所有權、他項權利
    、設籍人員遷移等補償。本次拆屋還地，相對人之政府身分
    提出民事訴訟，其適用民事法規顯有錯誤。聲明人之行為，
    按當時訴訟程度，為伸張私人財產公法權利所必要防衛，依
    民事訴訟法第81條第1項第2款、第一、二審訴訟費用均由相
    對人負擔等語。並聲明：(一)本案民事第一、二審訴訟費用均
    由相對人負擔。(二)本案判決基礎俟其他裁判已變更後，依法
    提出再審。
二、按法院未於訴訟費用之裁判確定其費用額者，第一審受訴法
    院於該裁判有執行力後，應依聲請以裁定確定之；又關於訴
    訟費用之裁判，非對於本案裁判有上訴時，不得聲明不服。
    民事訴訟法第91條第1項、第88條分別定有明文。本件相對
    人與聲明人間拆屋還地事件經本院97年度訴字第2808號、臺
    灣高等法院臺中分院98年度上字第218號判決確定，業經本
    院司法事務官調卷核閱屬實；上開判決既已為訴訟費用負擔
    之裁判，依前開說明，非對該案裁判有上訴時，即不得聲明
    不服，聲明人聲明意旨主張不應負擔訴訟費用，指摘原處分
    不當，為無理由。
三、綜合前述，原處分於法並無違誤，異議人異議意旨指摘原處
    分不當，為無理由，應駁回之。
四、依民事訴訟法第240條之4第3項、第95條、第78條，裁定如
    主文。
中    華    民    國    99    年    2     月    4     日
                  民事第二庭    法  官  王銘
正本係照原本作成
如不服本裁定應於送達後10日內向本院提出抗告狀，並繳納抗告
費新臺幣1,000元。
中    華    民    國    99    年    2     月    4     日
                                書記官  廖春玉

司法院資訊處製作；財團法人民間司法改革基金會備份。
